臺灣臺北地方法院民事判決　　　　　　 96年度勞再易字第5號
再審原告　　乙○○
再審被告　　明台產物保險股份有限公司
法定代理人　甲○○
上列當事人間請求給付資遣費事件，再審原告對於中華民國96年
3 月21日本院95年度勞簡上字第62號第二審確定判決提起再審之
訴，本院判決如下：
    主      文
再審原告之訴駁回。
再審訴訟費用由再審原告負擔。
    事實及理由
甲、程序方面：
    按提起再審之訴，應於三十日之不變期間內提起，民事訴訟
    法第五百條第一項定有明文。卷查，再審原告係於民國96年
    4 月2 日收受本院95年度勞簡上第62號民事判決（下稱原確
    定判決）正本，迄其於同月20日提起本件再審之訴時，尚未
    逾民事訴第五百條第一項規定30日之不變期間，合先敘明。
乙、得心證之理由：
一、再審原告主張略以：原確定判決固肯認第三人日商三井住友
    海上火災保險股份有限公司（下稱三井公司）以價購取得本
    件再審被告全部股份之行為，該當企業併購法第4 條第4 項
    之「收購」要件，而受企業併購法之規範，惟於認定再審原
    告請求再審被告給付資遣費之爭執時，竟誤解同法第16條之
    意旨，採限於公司併購前後發生法人格變動之狀況（亦即勞
    工之雇主不同一之情況）方得適用之限縮解釋，並另稱如僅
    發生股權結構之改變，尚不得主張等語，顯係逾越企業併購
    法第16條之法條文義，於法不符。且自企業併購法第16條及
    第17條之立法目的觀之，乃係基於勞僱關係之專屬性、相互
    信賴性並兼顧勞方之權益而制定，故應認併購前後之公司法
    人格是否同一並非重點，重點應在於雇主對於勞工之指揮命
    令權是否發生實質之變動而影響勞僱間原有之信賴性為準。
    而第三人三井公司於完成股份交割手續後，旋即大幅調整員
    工職務、更改組織架構及進行員工裁減，顯見實質上勞雇關
    係確已變動甚明，原確定判決竟僅以因勞動契約未移轉及變
    動等形式判斷，驟認企業併購法第17條之適用亦應以企業併
    購後，受併購公司法人人格發生變動、消滅而致勞動契約雇
    主發生變動情形方有適用等，明顯偏離立法本旨。是以原確
    定判決有民事訴訟法第496 條第1 項第1 款適用法規顯有錯
    誤之事由至明，並聲明：1.原確定判決廢棄，2.再審被告應
    再給付再審原告新台幣（下同）192,491 元，及自94年9 月
    20日起至清償日止，按年息5％計算之利息。
二、本件未經言詞辯論，再審被告亦未提出書狀作何聲明或陳述
    。
三、按民事訴訟法第496 條第1 項第1 款所謂適用法規顯有錯誤
    者，係指確定判決所適用之法規顯然不合於法律規定，或與
    司法院現尚有效及大法官會議之解釋，或最高法院尚有效之
    判例顯然違反者而言，最高法院60年台再字第170 號判例意
    旨可以參照。再審原告雖主張原確定判決將企業併購法第16
    條及第17條規定限縮於公司法人格於併購前後發生變動、消
    滅而致勞動契約雇主發生變動情形時方有適用，有違法條文
    義及立法目的，顯有適用法規之錯誤云云，惟核前開二規定
    於立法理由中即說明，勞工乃公司之重要資源，優良人力資
    源之取得，向為公司進行併購之重要動機之一，且公司間進
    行收購財產或分割時，與公司合併同，均有使勞工因收購財
    產或分割而一併移轉之必要，因此，於公司間進行收購財產
    或分割時，應緩和勞務專屬性之要求，賦予公司對勞工之商
    定留用權，及使受同意留用之勞工年資得予併計；另於公司
    間進行財產收購或分割，但原公司未消滅之情形，因與勞動
    基準法第20條規定之「轉讓」情形不符，加之未留用勞工及
    未同意留用之勞工與新雇主間尚未建立僱傭關係，故明訂應
    由舊雇主依原勞動契約對該勞工負給付資遣費或給付退休金
    之責任等語，參以企業併購法第16條、第17條明文規定其適
    用主體為「併購後存續公司、新設公司或受讓公司」、「併
    購前之雇主」，同法第16條第3 項並規定「留用勞工於併購
    前在消滅公司、讓與公司或被分割公司之工作年資，併購後
    存續公司、新設公司或受讓公司應予以承認」等語觀之，企
    業併購法第16條、第17條之規定應限於企業併購後，勞工雇
    主之法人格亦發生變動之情形，方有適用，否則，如雇主之
    人格於併購前後均無變動，基於契約相對性及勞動專屬性原
    則，勞工之勞動契約仍繼續存續且年資不中斷，何需特別立
    法就此種情形規定雇主得商定是否繼續留用勞工以保有優良
    人力資源，並區分勞工是否留用，而規定應由舊雇主結清年
    資給付資遣費、退休金，或由新雇主繼續承認舊有年資？推
    而論之，企業併購法第16條、第17條規定，倘如再審原告主
    張於併購前後之公司法人格同一，僅發生股權結構改變之情
    形亦有適用，反將致勞工依勞動基準法原受有勞動關係保障
    受到破壞，使勞工地位因雇主股權結構之變動無故遭解僱，
    此斷非系爭法條立法意旨。故原確定判決本此意旨，認企業
    併購法第16條、第17條規定應限於公司法人格於併購前後發
    生變動、消滅而致勞動契約雇主發生變動情形時方有適用，
    本件再審被告之股份雖經第三人三井公司收購，但僅發生股
    權結構改變，其法人格未有變更，兩造間勞動契約並未移轉
    ，核與企業併購法第16條、第17條規定情形不符，而認再審
    原告依上開法條及勞動基準法第20條規定，請求再審被告給
    付資遣費云云，為無理由，經核並無違背企業併購法第16條
    、第17條規定，再審原告又未能說明原確定判決有何違背最
    高法院判例或大法官會議等適用法規顯有錯誤情形，則再審
    原告指摘原確定判決適用法規顯有錯誤云云，即無可取。
四、綜上所述，原確定判決並無民事訴訟法第496 條第1 項第1
    款規定之再審事由存在，再審原告執以提起本件再審之訴，
    顯無理由，爰依同法第502 條第2 項規定，不經言詞辯論，
    逕以判決駁回之。
五、本件事證已臻明確，再審原告所為之其他主張陳述並所提之
    證據，經本院審酌後，認均與本件之結論無礙，不再一一論
    述，併予敘明。
丙、據上論結，本件再審原告之訴為顯無理由，依民事訴訟法第
    502 條第2 項、第95條、第78條，判決如主文。
中　　華　　民　　國　　96　　年　　11　　月　　22　　日
                        臺灣臺北地方法院勞工法庭
                            審判長法　官　張靜女
                                  法  官  林振芳
                 　　　　  　　　 法　官　管靜怡
以上正本係照原本作成。
本判決不得上訴。
中　　華　　民　　國　　96　　年　　11　　月　　22　　日
                                  書記官　趙郁涵
